【裁判字號】    97,交訴,11
【裁判日期】    970520
【裁判案由】    公共危險等
【裁判全文】
臺灣高雄地方法院刑事判決              97年度交訴字第11號
公  訴  人  臺灣高雄地方法院檢察署檢察官
被      告  丙○○
上列被告因公共危險等案件，經檢察官提起公訴（96年度偵字第
24161號），本院判決如下：
    主  文
丙○○犯肇事致人傷害逃逸罪，處有期徒刑捌月，減為有期徒刑
肆月，如易科罰金，以新臺幣壹仟元折算壹日。被訴過失傷害部
分公訴不受理。
    事  實
一、丙○○於民國96年3 月19日12時20分許，駕駛車牌號碼8611
    -ML 號自用小貨車，行經高雄市○○區○○路與篤敬路口之
    際，原應注意車前狀況，並隨時採取必要之安全措施，且當
    時天候、車況、視距均良好，無障礙物等節，又無不能注意
    之情形，竟疏未注意及此，未與其他車輛保持安全車距，貿
    然從篤敬路左轉至文忠路，不慎撞擊乙○○所騎乘，搭載甲○○，車牌號碼CZH-589 號重型機車，致乙○○、甲○○，
    分受有左肩、左手腕挫傷、右膝擦挫傷及左側前臂挫傷、右
    臀挫傷、左膝擦挫傷等傷害（過失傷害部分，業據乙○○、
    甲○○撤回告訴，另為不受理判決，詳後述）。詎丙○○明
    知其駕車肇事致人受傷，竟未下車查看並施予必要之救護措
    施，反駕車加速逃離現場，嗣為警循線查獲。
二、案經乙○○、甲○○訴由高雄市政府警察局鼓山分局報請臺
    灣高雄地方法院檢察署檢察官偵查起訴。
    理  由
壹、程序部分
    被告以外之人於審判外之言詞或書面陳述，除法律有規定者
    外，不得作為證據；又被告以外之人於審判外之陳述，雖不
    符刑事訴訟法第159 條之1 至第159 條之4 之規定，而經當
    事人於審判程序同意作為證據，法院審酌該言詞陳述或書面
    陳述作成時之情況，認為適當者，亦得為證據，刑事訴訟法
    第159 條第1 項、第159 條之5 定有明文。本件檢察官、被
    告就本判決所引用各項證據之證據能力均明示同意有證據能
    力，本院認該具有傳聞證據性質之證據，並無任何違法取證
    之不法情形，以之作為證據使用係屬適當，自得採為認定事
    實之證據。
貳、實體部份
一、訊據被告丙○○否認有何肇事逃逸犯行，並辯稱：上開車輛
    係伊所有，平常由伊兒子丁○○使用，伊則使用車牌號碼9L
    -3869 自用小客車，案發當天伊出國前往大陸福建省，並未
    駕駛8611-ML 車輛，伊接到員警聯繫回台灣後，看到該車輛
    的左前燈損壞，但不知道當時駕駛該部車輛是誰云云。經查
    ：
  (一)上開車輛於96年3 月19日12時20分許，行經高雄市○○區○○路與篤敬路口時，因駕駛人未注意車前狀況，並隨時採取
    必要之安全措施，貿然從篤敬路左轉至文忠路，不慎撞擊乙○○所騎乘，搭載甲○○，車牌號碼CZH-589 號重型機車，
    致乙○○、甲○○，分受有左肩、左手腕挫傷、右膝擦挫傷
    及左側前臂挫傷、右臀挫傷、左膝擦挫傷等傷害，而駕駛人
    明知駕車肇事致人受傷，竟未下車查看並施予必要之救護措
    施，反駕車加速逃離現場等情，為被告所不爭執，復經證人
    乙○○於警詢、偵訊中證稱：伊於96年3 月19日12時20分許
    騎乘該重型機車，沿文忠路西向東行駛至文忠路與篤敬路口
    ，欲右轉篤敬路時，適該8611-ML 號自用小貨車由南往北行
    駛於篤敬路，欲左轉文忠路，車速很快，並左轉至伊騎乘之
    車道，撞上伊機車前方，致伊及後方搭載之甲○○受傷，該
    重機車前方全毀，伊遭撞擊後立刻記下車牌號碼，顏色為褪
    色之深藍色，肇事後該車輛從伊機車前端壓過，立刻逃離現
    場，現場遺留一只該自用小貨車破損燈殼等語，核與證人甲○○證稱：乙○○於96年3 月19日12時20分許騎乘該重型機
    車搭載我，行經高雄市○○區○○路與文忠路口，適8611-M
    L 號自用小貨車由南往北行駛於篤敬路，欲左轉文忠路，車
    速很快，並開到我們這邊車道撞上機車前方，致我及乙○○
    受傷，肇事後該車從機車前端上面壓過，不但沒有停止、減
    速，反而更加速逃逸，機車前端的板子都被壓壞了等語，互
    核一致，並有道路交通事故現場圖、高雄市政府警察局交通
    大隊事故談話記錄表、照片、博正醫院診斷證明書、安和中
    醫醫院診斷證明書、高雄醫學大學附設中和紀念醫院診斷證
    明書、高雄市政府警察局交通大隊疑似道路交通事故肇事逃
    逸追查表、車籍作業系統查詢認可資料在卷可佐，此部分事
    實堪予認定。
  (二)被告雖以前揭情詞置辯。惟查：
  1.被告前於偵訊時陳稱：伊搭乘96年3 月19日下午3 點多的飛
    機前往大陸，伊大概提前2 個小時到機場，當天伊是開9L-3
    869 號自用小客車云云（偵卷第28、45頁），嗣於本院準備
    程序時又改稱：伊當天是搭計程車到機場云云（審理卷第19
    頁），然被告於案發後1 星期即接受警詢，時間尚非久遠，
    依一般經驗，對此攸關自身權益事項，必當記憶深刻，反覆
    思量，豈有快速遺忘之理，故其說詞反覆，已難採信。
  2.證人丁○○即被告之子證稱：該8611-ML 號自用小貨車，車
    主登記為榮大農藥行，平時係由我與父親即被告使用，該車
    平常並未借他人使用，該車有2 把鑰匙，我跟父親各1 把，
    我每次借車，都會跟父親說，96年3 月19日早上8 點到下午
    5 點我都在大寮鄉翁公園淨水廠工作，未使用該車，當天我
    的鑰匙在我自己的身上，並未將車輛借他人使用，也不知道
    當天該車是否由被告駕駛，該車沒有失竊紀錄。一週後，我
    跟父親借車，父親向我說該車撞到人的事，當時就看到車子
    有受損的狀況等語明確（警卷第5 頁至第6 頁、偵卷第26頁
    至第27頁、審理卷第51頁至第52頁）；證人林錦賢於警詢時
    證稱：96年3 月19日丁○○騎機車到我家，郭旭斌開車到我
    家，我們再一起搭郭旭斌的車子一同前往工作，我們中午休
    息時間只有一個小時，從中午12時到13時，丁○○都在我身
    邊，連午休小睡時也在我身邊。而且我們進出工廠都有管制
    ，所以不容易進出。96年3 月19日從8 點上班到17時下班，
    丁○○都與我在一起等語（警卷第56頁至第57頁）；證人郭
    旭斌亦於警詢時證稱：我開車去林錦賢的家，丁○○騎他的
    機車到林錦賢家，再由我載林錦賢、丁○○去高雄縣大寮鄉
    翁公園淨水廠工作。我們中午休息時間只有一個小時，丁○○都跟我與林錦賢在一起，因丁○○是搭乘我的車到工廠的
    ，所以他也不方便出廠。我們於96年3 月19日17時下班，丁○○從開工到下班整個時段都與我在一起等語（警卷第58頁
    至第60頁）互核一致。證人丁○○、林錦賢、郭旭斌與被告
    均無仇隙，且丁○○為被告之子，衡情應無蓄意誣陷之可能
    ，故其等所為證言應堪採信。則該車既無失竊及其他毀損之
    情，自是由持有鑰匙之人所駕駛，而該車僅有2 把鑰匙，分
    由丁○○、被告保管使用，當日丁○○之鑰匙在其身上，業
    據其證述明確，由是，應可認定當日駕駛該車輛者為被告無
    誤。
  3.又被告雖稱其當日搭乘下午3 點多之飛機前往大陸，並提出
    護照影本及入出境簽章為證，惟被告當日所搭乘飛機航班正
    常旅客臨櫃報到時間為13點30分至15點，有復興航空運輸股
    份有限公司97年3 月17日地服字第97-031號函在卷可稽（審
    理卷第43頁），而本件案發時間為12時20分許，離航班臨櫃
    報到時間最少尚餘1 小時餘，縱被告當日出國前往大陸，亦
    難為其有利之認定。
  (三)綜上所述，被告上開所辯，為犯後卸責之詞，不足採信，被
    告有事實欄所載犯行，事證明確，應依法論科。
二、核被告所為，係犯刑法第185 條之4 之肇事致人受傷逃逸罪
    。爰審酌被告發生交通事故致告訴人等受傷，未對告訴人等
    行必要救護措施，竟逃逸及否認其為肇事者，且於本院審理
    時猶矢口否認犯行，顯乏知錯悔改之意，另酌以告訴人等所
    受之傷勢，及被告已與其等達成和解等一切情狀，量處如主
    文所示之刑。本件被告犯罪時間在96年4 月24日以前，合於
    中華民國96年罪犯減刑條例，爰依法減其宣告刑2 分之1 ，
    並諭知易科罰金之折算標準。
三、公訴不受理部分：
  (一)按刑法第284 條第1 項之罪，須告訴乃論，刑法第287 條前
    段定有明文。次按告訴乃論之罪，告訴人於第一審辯論終結
    前，得撤回其告訴；又告訴經撤回者，法院應諭知不受理之
    判決，刑事訴訟法第238 條第1 項、第303 條第3 款、第30
    7 條分別定有明文。
  (二)經查：被告因涉犯刑法第284 條第1 項前段過失傷害罪，經
    檢察官提起公訴。惟被告上開所涉犯之過失傷害罪，依同法
    第287 條前段之規定須告訴乃論。茲因於本院審理中，被告
    已與告訴人等達成和解，告訴人並已撤回本件過失傷害告訴
    ，有撤回刑事告訴狀1 紙附卷可稽（審理卷第61、62頁）。
    揆諸前開說明，就被告涉犯過失傷害罪部分，爰不經言詞辯
    論，應諭知不受理之判決。
據上論斷，應依刑事訴訟法第299 條第1 項前段、第303 條第3
款，刑法第185 條之4 、第41條第1 項，中華民國96年罪犯減刑
條例第2 條第1 項第3 款、第7 條，判決如主文。
本案經檢察官郭騰月到庭執行職務。
中    華    民    國    97    年    5     月    20    日
                    交通法庭  審判長  法  官  陳明富
                                      法  官  張琬如
                                      法  官  王淑惠
以上正本證明與原本無異。
如不服本判決應於收受本判決後10日內向本院提出上訴書狀，並
應敘述具體理由，如未敘述上訴理由者，應於上訴期間屆滿後20
日內補提理由書狀於本院（均須按他造當事人之人數附繕本）「
切勿逕送上級法院」。
中    華    民    國    97    年    5     月    20    日
                                      書記官  郭素蓉
附錄法條
刑法第185條之4
駕駛動力交通工具肇事，致人死傷而逃逸者，處 6 月以上 5 年
以下有期徒刑。


司法院資訊處製作；財團法人民間司法改革基金會備份。
